---
title: "Empezando en R"
output: html_notebook
---


## Operaciones numéricas

Los números por defecto son doubles, esto es número con decimales. Podemos asignar un número a una variable:

* Asignación:
```{r}
a <- 5
b = 2
```
* Operaciones aritméticas
```{r}
b+a #Suma
b*a #Multiplicación
b-a #Resta
b/a #División: 
a%/%b #División entera: 
a %% b #Módulo: 
a^b #Potencia: 
```
 
* Otros:
```{r}
3:10        #Secuencias
6 %in% 3:10 #contiene
```


## Vector

Un vector es un tipo de datos estructurado que permite almacenar un conjuto de datos del **mismo tipo** y donde el orden en el que almacenan importa.
Se genera con la función `c()`

Por ejemplo:
```{r}
(myVector<- c(3,5,9,ancho=8,peso=10,altura=12))
(myTxt     <- c("rojo","verde","azul"))
```
Para acceder a sus elementos:
```{r}
myTxt[1]
```

```{r}
myVector[c(3:4,1)]
```

```{r}
myVector["peso"]
```

Un número es un vector de dimensión 1.

## Listas

Un vector es un tipo de datos estructurado que permite almacenar un conjuto de datos del **diferente** tipo y donde el orden en el que almacenan importa.
Se genera con la función `list()`

```{r}
venta<-list(producto="bicicleta",precio=314.6,color="rojo")
venta
```
Accedemos a sus elementos con `[[]]`
```{r}
venta[["producto"]]
```

```{r}
venta[[2]]
```
El acceso con `[]` devuelve una lista
```{r}
venta[2]
typeof(venta[2])
```
Podemos devolver un subset de la lista:
```{r}
venta[2:3]
```


## Matrices

Una matriz es un array bidimensional, un objeto donde guardamos la información en forma de tabla:

|||
|-|-|
|1|4|
|2|5|
|1|1|

Podemos crear esta matriz en R de la siguiente forma:
```{r}
(m<-matrix(c(1,2,1,4,5,1),ncol=2))
```
Para acceder a sus elementos:
```{r}
m[1,2]
```

## Factores

Se utiliza para almacenar variables categóricas. Esto son categorías que tienen un conjunto de valores finitos. Ej: Tallas de camisetas, colores, paises

```{r}
colores_catalogo <- factor(c("rojo", "verde", "magenta"))
colores_catalogo
```

## Dataframe

Objeto que se utiliza para guardar información en formato tabla:

| Nombre | Apellidos | Edad | Época de Procedencia |
|-|-|-|-|
| Amelia | Folch | 23 | 1880 |
| Salvador | Martí | 64 | 2000 |
| Angustias | Vazquez | 62 | 1900 |
| Alonso | de Entrerios | 35 | 1569 |

```{r}
df_mt <- data.frame(Nombre=c('Amelia','Salvador','Angustias','Alonso'),
                 Apellidos=c('Folch','Martí','Vazquez','de Entrerios'),
                 Edad=c(23,64,62,35),
                 Epoca.de.procedencia=c(1880,2000,1900,1569))
df_mt
```


Podemos acceder por columnas:
```{r}
df_mt[,"Nombre"]
```
```{r}
df_mt$Nombre
```

```{r}
df_mt[,3]
```

O por columnas:
```{r}
df_mt[2,]
```

Podemos hacer búsquedas:
```{r}
df_mt[df_mt$Epoca.de.procedencia<1900,]
```


## Tible
Existe una evolución del dataframe llamado tibble:
https://blog.rstudio.com/2016/03/24/tibble-1-0-0/


```{r}
library(tibble)
tb_mt <- tibble(Nombre=c('Amelia','Salvador','Angustias','Alonso'),
                 Apellidos=c('Folch','Martí','Vazquez','de Entrerios'),
                 Edad=c(23,64,62,35),
                 Epoca.de.procedencia=c(1880,2000,1900,1569))
tb_mt
```

También puedes crearlo yendo fila a fila:
```{r}
trb_mt <- tribble(~Nombre, ~Apellidos, ~Edad, ~Epoca.de.procedencia,
                  'Amelia','Folch',23,1880,
                  'Salvador','Martí',64,2000,
                  'Angustias','Vazquez',62,1900,
                  'Alonso','de Entrerios',35,1569)
trb_mt
```

```{r}
as_tibble(df_mt)
```


Diferencias tibble vs Dataframe:
```{r}
df_mt[,"Nombre"] #Devuelve un vector
df_mt[,"Nombre",drop=FALSE] #Devuelve un objeto dataframe
tb_mt[,"Nombre"] #Devuelve un objeto tibble
```


```{r}
df_mt$Epo #A un dataframe se le puede obtener una columna nombrando parte de su nombre
tb_mt$Epo #En un tibble hay que escribir el nombre completo o dará error
```

## Fechas y horas

Existen dos objetos para almacenar fechas con hora en R.
* Posixct es recubrimiento sobre un timestamp en segundos.
* Posixlt es una lista de objetos que contiene la información de la fecha

```{r}
d1<-as.POSIXct("2021-10-5 15:40")
d2<-as.POSIXct("5/10/2021 17:33",format="%m/%d/%Y")
d1
d2
class(d1)
```
POSIXct no es más que un recubrimiento sobre el timestamp:
```{r}
unclass(d1)
```

Podemos modificar una fecha añadiendole o restandole segundos:
```{r}
d1+60*60*24
```


POSIXlt parece igual, pero su estructura interna hace que sea una lista
```{r}
d3<-as.POSIXlt("2021-4-5")
d3
```

Podemos modificar un dia directamente:
```{r}
d3$mday<-6
```

Al intentar guardarlo en un data.frame directamente lo convierte en POSIXct:
```{r}
df<-data.frame(fecha=c(as.POSIXlt("2018-01-01"),as.POSIXlt("2018-01-02"),as.POSIXlt("2018-01-03")))
str(df)
```


## Valores no disposibles

Son valores de los cuales no tenemos información, bien porque no se ha podido obtener esa información o porque no tiene sentido.
También se conoce por su nombre en inglés como NA (Not Available) o Missing Value. 

En R se define con la palabra reservada `NA` 

```{r}
NA
```


```{r}
v<-c(1,3,4,NA,8)
v
```

Podemos usar la función is.na() para averiguar si un elemento es NA o no
```{r}
is.na(v)
```

Podemos eliminar los NA de un vector o dataframe con na.omit()
```{r}
v_limpio<-na.omit(v)
v_limpio
```
O podemos eliminarlo por su índice:
```{r}
v_limpio<-v[!is.na(v)]
v_limpio
```



## Número no válido

También conocido como NAN (Not a Number), sale de realizar operaciones matemáticas que sale indeterminado por ejemplo 0/0

```{r}
x<-5
paste("Es finito",
  is.finite(x),
  ". Es infinito",
  is.infinite(x),
  ". Es NaN",
is.nan(x))
```

```{r}
x<-5/0
paste("Es finito",
  is.finite(x),
  ". Es infinito",
  is.infinite(x),
  ". Es NaN",
is.nan(x))
```

```{r}
x<-0/0
paste("Es finito",
  is.finite(x),
  ". Es infinito",
  is.infinite(x),
  ". Es NaN",
is.nan(x))
```

## Valores NULL

Son valores que no existen:
```{r}
c(1,2,NULL,5,NA,7)
```

Comprobamos que una variable es null con is.null()
```{r}
x<-NULL
is.null(x)
```
Podemos eliminar una columna de un data.frame asignandola a NULL (con tibble no funciona)
```{r}
df_mt$Nombre<-NULL
df_mt
```

# Ejemplo

Vamos a analizar unos datos de actividad deportiva.

El fichero se llama activities y se encuentra dentro de material_adicional/datasets.

Vamos a ver que que directorio estamos. Si estamos ejecutando desde un notebook la ruta corresponderá al directorio donde está el notebook:
```{r}
getwd()
```

Comprobamos que el fichero existe:
```{r}
dir('../material_adicional/datasets')
```

```{r}
file_name<-'../material_adicional/datasets/actividad_deportiva.csv'
df_activity<-read.csv(file_name, stringsAsFactors = F)
head(df_activity)
```

Tenemos un objeto de clase data.frame:
```{r}
class(df_activity)
```

Podemos ver su contenido con la función str():
```{r}
str(df_activity)
```

Podemos ver un resumen:
```{r}
summary(df_activity)
```

Vamos a quedarnos solo con las primeras columnas hasta `Average.Grade`
```{r}
df_activity<-df_activity[,1:which(colnames(df_activity)=='Average.Grade')]
summary(df_activity)
```

Vamos a eliminar las columnas `Activity.Type`,`Relative.Effort`,`Activity.Gear`, `Athlete.Weight`, `Bike.Weight`, `Activity.Description` que son todo NAs:
```{r}
indice_columnas_a_borrar<-which(colnames(df_activity) %in% c('Activity.Description','Bike.Weight','Activity.Type','Relative.Effort','Activity.Gear', 'Athlete.Weight'))
df_activity<-df_activity[, -indice_columnas_a_borrar]
summary(df_activity)
```
Hay varias columnas repetidas (las que acaban en .1), vamos a eliminarlas con la ayuda de la función `grepl()`.
Esta función espera recibir como primer parámetro un patron y como segundo un vector. Devuelve TRUE si encuentra ese patrón dentro del vector, FALSE en caso contrario. Con el parámetro `fixed=T` estamos diciendo que no utilize patrones regex.

```{r}
columnas_mantener <- !grepl(".1",colnames(df_activity),fixed=T) 
df_activity<-df_activity[, columnas_mantener]
summary(df_activity)
```

Vamos a convertir las cadenas de texto a factor:
```{r}
df_activity$Activity.Name<-as.factor(df_activity$Activity.Name)
df_activity$Commute<-as.factor(df_activity$Commute)
summary(df_activity)
```


Vamos a convertir la columna `Activity.Date` en formato fecha con hora.
```{r}
head(df_activity$Activity.Date)
```

```{r}
Sys.setlocale("LC_TIME", "C")
df_activity$Activity.Date<-as.POSIXct(df_activity$Activity.Date,tz="CET",format='%B %d, %Y, %H:%M:%S')
summary(df_activity)
```
El campo "Elapsed.Time" está en segundos, vamos a convertilo a segundos:
```{r}
df_activity$Elapsed.Time<-df_activity$Elapsed.Time/60
summary(df_activity)
```
