---
title: "Funciones básicas"
output: html_notebook
---

# Introducción 

R es un lenguaje de programación funcional.

Puedes hacer cualquier cosa con funciones que puedes hacer con vectores: 

* asignarlo a variables
* guardarlo en listas
* pasarlo como argumento a otras funciones
* crear funciones dentro de funciones 
* devolver función como salida de otra función


En esta sección vamos a crear funciones y describir como controlar el flujo de ejecución de una función.

# Creación de funcion básica

Vamos empezar a crear nuestra primera función en R:
```{r}
suma_a_b <- function(a,b){
  c <- a+b
  return(c)
}
```

Suma dos numeros:
```{r}
suma_a_b(5,4)
```

# Control del flujo

## If/else


Vamos empezar a crear otra función que haga una operación en función del operador que le digamos.

Por defecto usará la suma:
```{r}
operar_a_b <- function(a, b, operacion='suma'){
  if (operacion=='suma'){
    c <- a+b
  }else if (operacion=='resta'){
    c <- a-b
  }else if (startsWith(operacion,'multi')){
    c <- a*b
  }else if (startsWith(operacion,'div')){
    c <- a/b
  }else{
    c <- NA
  }
  c
}
```

Podemos usar nuestra función:
```{r}
a<- 5
b<- 7
paste0("La suma de a y b es:",operar_a_b(a,b))
paste0("La resta de a menos b es:",operar_a_b(a,b,operacion = 'resta'))
paste0("La multiplicación de a y b es:",operar_a_b(a,b,operacion = 'multiplica'))
paste0("La división de a entre b es:",operar_a_b(a,b,operacion = 'divide'))
```

Otra opción es con la función ifelse():
```{r}
suma_resta_a_b <- function(a, b, operacion='suma'){
  ifelse(operacion=='suma', a+b, 
         ifelse(operacion=='resta', a-b, NA)
         )
}
suma_resta_a_b(a,b,operacion='suma')
suma_resta_a_b(a,b,operacion='xxx')
```



## Bucles

Vamos a crear una función que nos descarge el valor en bolsa de diferentes acciones. 
Para ello necesitaremos importar el paquete 'quantmod'
```{r}
library(quantmod)
```

Si quisieramos obtener los datos de una empresa solo haríamos:
```{r}
start <- as.Date('2020-01-01')
TSLA <- getSymbols('TSLA', src='yahoo', from=start, auto.assign = F)
head(TSLA)
```

### Bucle For

Queremos crear una función que, dada una lista de empresas nos calcule cual es la que mejor rendimiento ha obtenido:

```{r}
FAANGTesla <- c('FB','AMZN','AAPL', 'NFLX', 'GOOG', 'TSLA')
```

La empresa que mejor rendimiento ha obtenido desde el 1 enero de 2021 hasta hoy es:
```{r}

calcula_mejor_retorno <- function(tickers, fecha_inicio, fecha_fin=Sys.Date()){
  mejor_rendimiento <- -Inf
  mejor_ticker      <- NA
  
  for (tick in tickers){
    xts_tick <- getSymbols(tick, src='yahoo', from=fecha_inicio, 
                           to=fecha_fin,  auto.assign = F)
    df_tick  <- as.data.frame(xts_tick)
    precio_apertura_primer_dia <- df_tick[1,1]
    precio_cierre_ajustado_ultimo_dia <- df_tick[nrow(df_tick), 6]
    rendimiento_tick <- precio_cierre_ajustado_ultimo_dia/precio_apertura_primer_dia
    if (rendimiento_tick > mejor_rendimiento){
      mejor_rendimiento <- rendimiento_tick
      mejor_ticker <- tick
    }
  }
  list(ticker=mejor_ticker, rendimiento=round( (mejor_rendimiento-1)*100  ), 2)
}


```

La empresa que mejor rendimiento obtuvo en todo 2020 fue:
```{r}
ret <- calcula_mejor_retorno(FAANGTesla,fecha_inicio = '2020-01-01',fecha_fin = '2020-12-31')
paste("La empresa que mejor rendimiento obtuvo en 2020 fue",ret[["ticker"]])
paste("La empresa que mejor rendimiento obtuvo en 2020 fue",ret$ticker)
```

La empresa que mejor rendimiento ha obtenido en 2021:
```{r}
ret <- calcula_mejor_retorno(FAANGTesla,fecha_inicio = '2021-01-01')
paste("La empresa que mejor rendimiento obtuvo desde 2021-01-01 fue",ret[["ticker"]])
```

### Bucle While

Igual que en otros lenguajes de programación podemos crear bucles con la función while:
```{r}
set.seed(4021)
val <- 1
while(val<5){
  val <- runif(1, min=0, max=10)
  print(val)
}
```

### apply, sapply, lapply


Existen funciones en R que nos permien ejecutar bucles de una manera más eficiente.
* lapply(X, FUN): Recorre el vector X y devuelve una lista para cada elemento con el resultado de FUN(X)
* sapply(X, FUN): Recorre el vector X y devuelve un vector para cada elemento con el resultado de FUN(X)
* apply(X,MARGIN, FUN): Recorre el array/matriz/data.frame X y devuelve un vector para cada elemento con el resultado de FUN(X) a lo largo de la coordenada indicada por MARGIN

Vamos a repetir el calculo del rendimiento de una empresa en bolsa en 2020:
```{r}
calcula_rendimiento_ticket<-function(tick, fecha_inicio, fecha_fin){
  xts_tick<-getSymbols(tick, ticket = "yahoo", from = fecha_inicio, to=fecha_fin, auto.assign = F)
  df_tidk<-as.data.frame(xts_tick)
  precio_apertura_primer_dia <- df_tidk[1,1]
  precio_cierre_ajustado_ultimo_dia <- df_tidk[nrow(df_tidk),6]
  rendimiento_tick<-(precio_cierre_ajustado_ultimo_dia/precio_apertura_primer_dia-1)*100
  rendimiento_tick
}

l_rendimiento<-lapply(FAANGTesla,calcula_rendimiento_ticket,'2020-01-01','2020-12-31')
l_rendimiento
```

Puede ser más conveniente utilizar la función lapply porque el resulado queda en un vector:
```{r}
v_rendimiento<-sapply(FAANGTesla,calcula_rendimiento_ticket,'2020-01-01','2020-12-31')
```
y podemos ver fácilmente cual es el máximo:
```{r}
paste0("El máximo retorno fue:",round(max(v_rendimiento),2),"% de la empresa:",names(v_rendimiento)[which.max(v_rendimiento)])
```
También podemos usar la función *apply* sobre dataframes:

Vamos a calcular el IMC de diferentes superheroes del universo DC y Marvel.

```{r}
library(tibble)
df_superheroes=tribble(~nombre,~peso_kg,~altura_pies,~editorial,
           'Batman',95,'6\'2\"','DC',
           'Superman',107,'6\'3\"','DC',
           'Wonder woman',75,'6\'','DC',
           'Iron Man',102,'6\'1\"','Marvel',
           'Capitana Marvel', 56.25, '5\'11\"', 'Marvel',
           'Capitán America', 108, '6\'2\"', 'Marvel')

```

Primero vamos a calcular su IMC:
```{r}
calcula_metros<-function(row){
  altura<-row["altura_pies"]
  peso<-as.numeric(row["peso_kg"])
  pies <- substring(altura, 1, regexpr('\'',altura)-1 )
  pulgadas <- substring(altura, regexpr('\'',altura)+1, regexpr('\"',altura)-1 )
  pulgadas <- ifelse(pulgadas=='','0',pulgadas)
  metros <- as.numeric(pies)*0.3048 + as.numeric(pulgadas)*0.0254
  imc<-round(peso/metros^2,1)
  val=ifelse(imc<18.5,'Bajo peso',
      ifelse(imc<25,'Normal',
      ifelse(imc<30,'sobrepeso',
                  'obesidad')))
  return(c(imc=imc,observaciones=val))
}
(df_superheroes_imc <-cbind(df_superheroes, t(apply(df_superheroes,1,calcula_metros))))
```

Podemos calcular el peso medio en función de la editorial:
```{r}
l_superheroes<-split(df_superheroes_imc,df_superheroes_imc$editorial)
mean(l_superheroes[["DC"]]$peso_kg)
mean(l_superheroes[["Marvel"]]$peso_kg)
```

O podríamos incluso hacerlo en función del sexo:
```{r}
l_superheroes<-split(df_superheroes_imc,c('H','H','M','H','M','H'))
summary(l_superheroes[["H"]])
summary(l_superheroes[["M"]])
```




# Creación de scripts 


Vamos a calcular el número de dias consecutivos de cierres positivos (respecto al cierre anterior) que ha tenido un valor en bolsa dado.


Como estas funciones son complejas vamos a escribirlas en un script R y cargarlas en memoria:
```{r}
source('02_funciones_basicas_material_apoyo.R')
```

Obtenemos el precio de cierre:
```{r}
precio_cierre_ajustado<-obtener_precio_cierre_ajustado('TSLA',fecha_inicio = '2020-01-01',fecha_fin = '2020-12-31')
```

Primera función de prueba:
```{r}
calcula_maximos_dias_retorno_positivo(precio_cierre_ajustado)
```

Segunda función de prueba:
```{r}
calcula_maximos_dias_retorno_positivo_diff(precio_cierre_ajustado)
```

## Profiling
```{r}
library(microbenchmark)
mb<-microbenchmark(calcula_maximos_dias_retorno_positivo(precio_cierre_ajustado),times=10000)
mb
```

```{r}
(mb_diff<-microbenchmark(calcula_maximos_dias_retorno_positivo_diff(precio_cierre_ajustado),times=10000))
```

# Ejemplo de aplicación

Vamos a ver un ejemplo de una aplicación sencilla, el juego de la 7 y media:
```{r}
source('../apps/sieteymedia.R')
```

