---
title: "Análisis exploratorio"
output: html_notebook
---

Vamos a analizar el dataset de comics que podemos encontrar en la siguiente URL:
https://github.com/fivethirtyeight/data/tree/master/comic-characters


# Obtención de datos

Descargamos los datos con read.csv:
```{r}
url_dc <- "https://raw.githubusercontent.com/fivethirtyeight/data/master/comic-characters/dc-wikia-data.csv"
url_marvel <-"https://raw.githubusercontent.com/fivethirtyeight/data/master/comic-characters/marvel-wikia-data.csv"
dc_comics  <-read.csv(url_dc, stringsAsFactors = T)
marvel_comics<-read.csv(url_marvel, stringsAsFactors = T)
```

Comprobamos las variables (columnas) que tiene cada uno de los datasets:
```{r}
print("DC")
str(dc_comics)
print("MARVEL")
str(marvel_comics)
```

También se podía ver utilizando el paquete DataExplorer:
```{r}
DataExplorer::plot_str(list(dc_comics, marvel_comics))
```

https://cran.r-project.org/web/packages/DataExplorer/vignettes/dataexplorer-intro.html

Ambos tienen las mismas columnas así que podemos combinar los dos datsets en uno añadiendo una nueva columna que nos diga cual es la editorial de origen:
```{r}
library(dplyr)
dc_comics$editorial<- as.factor("DC")
marvel_comics$editorial<- as.factor("Marvel")
comics<-rbind(dc_comics, marvel_comics %>% rename(YEAR=Year) )
str(comics)
```

Podemos pedir una descripción con el paquete DataExplorer:
```{r}
DataExplorer::introduce(comics)
```


Vemos que hay 23272 filas, 14 columnas. De las cuales 11 son categóricas y 3 son numéricas. No hay ninguna columna con todo NA. Hay en total 2335 valores con NA y 21146 filas completas sin NA.

```{r}
summary(comics)
```
Vemos que hay 6896 personajes de DC y 16376 personajes de Marvel. 


# Limpieza y transformación de datos

Vamos a convertir las columnas `name` y `urlslug` de categóricas a solo texto para reducir su tamaño en memoria:
```{r}
paste("Tamaño original del dataframe:", object.size(comics),"bytes")
comics$name <- as.character(comics$name)
comics$urlslug <- as.character(comics$urlslug)
paste("Tamaño despues de la transformación", object.size(comics),"bytes")
```

Eliminamos también la columna `page_id`:
```{r}
comics$page_id <- NULL
paste("Tamaño despues de eliminar la columna page_id", object.size(comics),"bytes")
```

## Imputación de NA

Hay muchas columnas que tienen un valor "" cuando realmente debería ser NA, vamos a reemplazarlo:
```{r}
#comics[comics==""]<-NA
#comics <- comics %>% mutate_each(droplevels, one_of(colnames(comics)[sapply(comics, class)=="factor"]))
#comics <- comics %>% mutate(across(one_of(colnames(comics)[sapply(comics, class)=="factor"]), droplevels ))
comics <- comics %>% 
           mutate(across(.cols=everything(),~replace(., .=="", NA))) %>% 
           mutate(across(one_of(colnames(comics)[sapply(comics, class)=="factor"]), droplevels ))
```

Comprobamos que todas las columnas de tipo factor no tienen ningún nivel que sea cadena de texto vacia:
```{r}
summary(comics)
```

Ahora podemos ver que el número de NAs ha aumentado, pero este el número correcto:
```{r}
DataExplorer::introduce(comics)
```

## Nueva columna URL

Vamos a crear a partir del SLUG la URL completa. El prefijo de URL que hay que añadir es diferente en función de la editorial.

* A los comics DC tenemos que añadir: https://dc.fandom.com/
* A los comics Marvel tenemos que añadir: https://marvel.fandom.com/wiki/

En ambos casos tenemos que eliminar los caracteres de escape \ vamos a eliminarlo con gsub:
```{r}
url_DC <- paste0("https://dc.fandom.com",gsub("\\\\","",comics$urlslug))
url_Marvel <- paste0("https://marvel.fandom.com/wiki",gsub("\\\\","",comics$urlslug))
```

Una opción sería hacerlo con comandos de R base:
```{r}
idx_DC = comics$editorial=="DC"
comics$url[idx_DC] <- url_DC[idx_DC]
idx_Marvel = comics$editorial=="Marvel"
comics$url[idx_Marvel] <- url_Marvel[idx_Marvel]
str(comics$url)
```

Otra opción sería usando la librería dplyr con las funciones mutate() e if_else():
```{r}
comics <- comics %>% mutate(url = if_else(editorial=="DC",
  paste0("https://dc.fandom.com",gsub("\\\\","",urlslug)),                                                paste0("https://marvel.fandom.com/wiki",gsub("\\\\","",urlslug))
))
str(comics$url)
```



## Fechas

Vamos a convertir la columna FIST.APPEARANCE de factor a Date.

Primero comprobamos que efectivametne el formato fecha es distingo en cada una de las editoriales:
```{r}
head(comics$FIRST.APPEARANCE[comics$editorial=="DC"])
head(comics$FIRST.APPEARANCE[comics$editorial=="Marvel"])
```

Para parsear estas fechas usaremos la función as.Date() junto con la ayuda indicada en ?strptime.
Cuando tenemos fechas con nombres de meses, tenemos que seleccionar los locales en ese idioma destino.
```{r}
Sys.setlocale("LC_TIME", "C")
fecha_ejemplo<-as.Date("2010-10-1")
format(fecha_ejemplo,format="%d %B %Y")
as.Date("2025 Jul 01",format="%Y %b %d")
```

Una opción sería hacerlo con comandos de R base:
```{r}
comics$FIRST.APPEARANCE.DATE<-as.Date(NA)
idx_DC = comics$editorial=="DC"
comics$FIRST.APPEARANCE.DATE[idx_DC] <- as.Date(paste(comics$FIRST.APPEARANCE[idx_DC],", 01"), format="%Y, %B , %d")
idx_Marvel = comics$editorial=="Marvel"
comics$FIRST.APPEARANCE.DATE[idx_Marvel] <- as.Date(paste(comics$FIRST.APPEARANCE[idx_Marvel],", 01"), format="%b-%y , %d")
str(comics$FIRST.APPEARANCE.DATE)
```

Otra opción sería usando la librería dplyr. Atención que aquí hay que usar if_else() en lugar de ifelse() si queremos que la salida sea en formato fecha y no numérico:
```{r}
comics <- comics %>% mutate(FIRST.APPEARANCE.DATE = if_else(editorial=="DC",
                        as.Date(paste(FIRST.APPEARANCE,", 01"), format="%Y, %B , %d"),
                        as.Date(paste(FIRST.APPEARANCE,", 01"), format="%b-%y , %d")
))
str(comics$FIRST.APPEARANCE.DATE)
```

Existe un problema, y es que para Marvel, la constante '%y' supone que para años del 00-68 pone como prefijo 20 y para 69 a 99 pone 19.
Así muchos comics aparecen con fecha en el futuro:
```{r}
head(comics[comics$editorial=="Marvel",c("FIRST.APPEARANCE.DATE","FIRST.APPEARANCE")])
```
Esto lo podemos solucionar restando 100 años a todos aquellos comics con fecha posterior a 2021:
```{r}
library(lubridate)
idx<- na.omit(which(comics$editorial=="Marvel" & year(comics$FIRST.APPEARANCE.DATE)>2021))

comics[idx,"FIRST.APPEARANCE.DATE"] <- comics[idx,"FIRST.APPEARANCE.DATE"] %m-% years(100)

#Otra opción sería asignar el año de la columna YEAR
year(comics[idx,"FIRST.APPEARANCE.DATE"]) <- comics[idx,"YEAR"]
```



# Exploración de datos

## Primer caracter

Vamos a buscar el primer personaje de comic:
```{r}
comics[which.min(comics$FIRST.APPEARANCE.DATE),c("name","ID","SEX","APPEARANCES","FIRST.APPEARANCE.DATE","editorial")]
```
Vamos a descargarnos información adicional de este caracter:
```{r}
library(rvest)
#Realmente read_html es una función exportada por xml2 que se carga al 
page_html<-read_html(comics[which.min(comics$YEAR),]$url) 
texto <- page_html %>% html_nodes("p") %>% html_text()
texto[2]
```


Vamos a descargarnos su foto princial:
```{r}
img_html <- page_html %>% html_nodes("img")

idx_img <- which(img_html %>% html_attr("class") == "pi-image-thumbnail")
url_imagen<-html_attr(img_html,"src")[idx_img]
```

Nos podemos descargar la imagen como una matriz de 499x249x3 que represental as tres capas en rojo, verde y azul
```{r}
library(jpeg)
library(RCurl)
image_matrix<- readJPEG(getURLContent(url_imagen)) 
str(image_matrix)
```

```{r}
mx_dim=max(dim(image_matrix))
plot(c(1,mx_dim),c(1,mx_dim), type='n')
rasterImage(image_matrix, 1, 1, ncol(image_matrix),nrow(image_matrix))
```
Vamos a descomponer la imagen en sus componentes rojo, verde y azul:
```{r}
plot(c(1,3*ncol(image_matrix)),c(1,mx_dim), type='n')

image_matrix_red <- image_matrix
image_matrix_red[,,2:3]<-0
rasterImage(image_matrix_red, 1, 1, ncol(image_matrix),nrow(image_matrix))

image_matrix_green <- image_matrix
image_matrix_green[,,c(1,3)]<-0
rasterImage(image_matrix_green, ncol(image_matrix), 1, 2*ncol(image_matrix),nrow(image_matrix))

image_matrix_blue <- image_matrix
image_matrix_blue[,,c(1,2)]<-0
rasterImage(image_matrix_blue, 2*ncol(image_matrix), 1, 3*ncol(image_matrix),nrow(image_matrix))
```

## Caracter que más veces aparece

Vamos a ver los caracteres que más veces han salido en cada editorial:
```{r}
comics %>% group_by(editorial) %>% slice(which.max(APPEARANCES)) %>% 
  select(name,ID,SEX,APPEARANCES,FIRST.APPEARANCE.DATE,editorial)
```

```{r}
get_foto_descripcion<-function(url){
  page_html<-read_html(url) 
  texto <- page_html %>% html_nodes("p") %>% html_text()
  idx_text <- which.max(lapply(texto[2:4],nchar))+1
  
  img_html <- page_html %>% html_nodes("img")
  idx_img <- which(img_html %>% html_attr("class") == "pi-image-thumbnail")
  if (length(idx_img)==0){
    idx_img<-2  
  }
  url_imagen<-html_attr(img_html,"src")[idx_img]
  
  image_matrix<- readJPEG(getURLContent(url_imagen)) 
  list(imagen=image_matrix, descripcion=texto[idx_text])
}

plot_image<-function(image_matrix){
  mx_dim=max(dim(image_matrix))
  plot(c(1,mx_dim),c(1,mx_dim), type='n')
  rasterImage(image_matrix, 1, 1, ncol(image_matrix),nrow(image_matrix))
}

get_url_de_nombre <- function(df, nombre){
  df[grepl(nombre,df$name),c("name","url")]
}
```


```{r}
urls_batman <- get_url_de_nombre(comics,"Batman")
urls_batman
```
```{r}
foto_desc<-get_foto_descripcion(urls_batman$url[1])
str(foto_desc)
```

```{r}
print(foto_desc$descripcion)
plot_image(foto_desc$imagen)
```


Vamos a ver los 5 caracteres que más veces han salido en cada editorial:
```{r}
comics %>% group_by(editorial) %>% top_n(n=5, wt=APPEARANCES) %>% 
  select(name,ALIGN,ID,SEX,APPEARANCES,FIRST.APPEARANCE.DATE,YEAR,editorial)
```



Vamos a ver los 5 caracteres de "malos" que más veces han salido en cada editorial:
```{r}
comics %>% filter(ALIGN=="Bad Characters") %>% group_by(editorial) %>% top_n(n=5, wt=APPEARANCES) %>% 
  select(name,ID,SEX,APPEARANCES,FIRST.APPEARANCE.DATE,YEAR,editorial)
```

```{r}
urls_bad <- get_url_de_nombre(comics,"Wilson Fisk")
urls_bad
```

```{r}
foto_desc<-get_foto_descripcion(urls_bad$url[1])
print(foto_desc$descripcion)
plot_image(foto_desc$imagen)
```

## Exploratorio otras variables


Vamos a pintar diferentes variables y ver su relación. Por ejemplo, veamos cuantos personajes hay en cada editorial:
```{r}
library(ggplot2)
ggplot(comics,aes(x=editorial,fill=editorial))+geom_bar()+ylab("Número caracteres")
```
Como ya habíamos visto antes con la función summary() hay 6896 personajes de DC y 16376 personajes de Marvel. 

Vamos a pintar diferentes variables y ver su relación. Por ejemplo, veamos cuantos personajes hay en cada editorial:
```{r}
ggplot(comics,aes(x=ALIGN,fill=editorial))+geom_bar(position='dodge')+
   ylab("Número caracteres")+ggtitle("Tipo de caracter")+theme(axis.text.x = element_text(angle = 45, hjust=1))
```
```{r}
DataExplorer::plot_bar(comics[,c("editorial","ALIGN","EYE")])
```



Vamos a ver comparaciones entra editoriales

```{r}
#DataExplorer::plot_bar(comics, by = "editorial", maxcat = 10, theme_config = list(axis.text.x = ggplot2::element_text(angle = 90)))
DataExplorer::plot_bar(comics, by = "editorial", by_position='stack', maxcat = 10, theme_config = list(axis.text.x = ggplot2::element_text(angle = 90)))
```


Vemos que "Agender" y "Genderless" posiblemente signifiquen lo mismo, pero uno viene definido en DC y otro en Marvel

```{r}
table(droplevels(comics[comics$SEX %in% c("Agender Characters", "Genderless Characters"),c("SEX","editorial")]))
```
Vamos a unificar el grupo Genderless dentro del grupo Agender:
```{r}
library(forcats)
comics <- comics %>% mutate(SEX = fct_collapse(SEX, 'Agender Characters'=c("Agender Characters","Genderless Characters")))
tbl_sex_editorial<-table(comics[,c("SEX","editorial")])
tbl_sex_editorial
```

Si queremos ver el ratio de que editorial provienen los caracteres por sexo.
Definido con notación estadística sería $P(editorial|SEX)$
```{r}
prop.table(tbl_sex_editorial, margin=1)
```

Aquí lo que sacamos en conclusión es que la mayor parte de los caracteres vienen de Marvel. Excepto los transgéneros que todos son de DC (los dos únicos que hay).

Si queremos ver el ratio de sexos por cada editorial
Definido con notación estadística sería $P(SEX|editorial)$
```{r}
prop.table(tbl_sex_editorial, margin=2)
```
Aquí podemos ver claramente como más del 70% de los caracteres en las dos editoriales son hombres, les siguen las mujeres con un 29% de representación en DC y un 24% en Marvel.


Podemos ver correlaciones entre diferentes categorías:
```{r fig.width=10, fig.height=8,echo=FALSE}
DataExplorer::plot_correlation(comics[,c("editorial","SEX","ALIVE","ALIGN")])
```
Vemos que en DC suele haber más caracteres buenos y en Marvel hay más caracteres neutrales. También vemos que los caracteres femeninos tienden ser buenos y los masculinos presentan una mayor correlación con la maldad.


Vamos a correlar variables numéricas entre si y con la editorial:
```{r fig.width=10, fig.height=8,echo=FALSE}
DataExplorer::plot_correlation(comics[,c("editorial","APPEARANCES","ALIVE",'YEAR')], cor_args = list("use" = "pairwise.complete.obs"))
```
Hay una correlación negativa entre el año de creación del caracter y el número de apariciones que ha tenido. Lo cual es lógico porque ha tenido menos oportunidades de aparecer.

Vamos a ver las apariciones que ha habido cada año:
```{r}
library(ggplot2)
#comics %>% group_by(YEAR, editorial) %>% summarise(num_app=sum(APPEARANCES, na.rm = T), .groups='keep') -> appearances_year
comics %>% group_by(YEAR, editorial) %>% summarise(num_app=sum(APPEARANCES, na.rm = T), 
                                                   num_chars=n(),.groups='drop') -> appearances_year
str(appearances_year)
ggplot(appearances_year,aes(x=YEAR, y=num_chars, fill=editorial))+geom_col(color='#778888',position = 'dodge')+geom_smooth()
```
Vemos como antes de 1950 Marvel creó bastantes personajes más que DC. Ambos han ido creado bastantes personales y la tendencia parece ligeramente ascendente.

Podemos ver como de populares son los personajes (cuantas veces han aparecido) en función del año en el que se crearon:
```{r}
#ggplot(appearances_year,aes(x=YEAR, y=num_app, fill=editorial))+geom_col(color='black',position = 'dodge')
ggplot(appearances_year,aes(x=YEAR, y=num_app, color=editorial))+geom_line()+geom_point(size=3)
```
Vemos que en DC entorno a 1940 aparecieron bastantes personajes que han pemanecido siendo famosos, mientras que en Marvel fue entorno a 1963.

Vamos a ver si existe una diferencia en el mes de aparición del caracter
```{r}
library(lubridate)
ggplot(comics,aes(x=month(FIRST.APPEARANCE.DATE, label=TRUE), fill=editorial))+geom_bar()
```



