---
title: "R Notebook"
output: html_notebook
---
# Estadística básica


```{r}
library(lubridate)

file_name<-'../material_adicional/datasets/actividad_deportiva.csv'
df_activity_raw<-read.csv(file_name, stringsAsFactors = T)
```

Vamos a quedarnos con las columnas:
Activity.Date,Activity.Name,Activity.Type,Elapsed.Time,Distance,Max.Speed,Elevation.Gain,Elevation.Low
y a asignar la formato fecha a la columna Acticity.Date y a convertir Elapsed.Time en minutos:

Dos formas de hacerlo, con R-base:
```{r}
df_activity<-df_activity_raw[,c('Activity.Date','Activity.Name','Activity.Type','Elapsed.Time','Distance','Max.Speed','Elevation.Gain','Elevation.Low')]
Sys.setlocale("LC_TIME", "C")
df_activity$Activity.Date<- as.POSIXct(df_activity$Activity.Date,tz="CET",format='%B %d, %Y, %I:%M:%S %p')
df_activity$Elapsed.Time <- df_activity$Elapsed.Time/60
df_activity$Dia.Semana <- as.factor(weekdays(df_activity$Activity.Date))
```

O mediante la librería dplyr del tidiverse

```{r}
library(tidyverse)
df_activity <- df_activity_raw %>% 
  select(Activity.Date,Activity.Name,Activity.Type,Elapsed.Time,Distance,Max.Speed,Elevation.Gain,Elevation.Low) %>%
  mutate(Activity.Date=as.POSIXct(Activity.Date,tz="CET",format='%B %d, %Y, %H:%M:%S'),
         Elapsed.Time=Elapsed.Time/60,
         Dia.Semana=as.factor(weekdays(Activity.Date)))
head(df_activity)

```


```{r}
summary(df_activity)
```

Vamos a quedarnos con todas las filas que tengan un Activity.Name común, que el número de ocurrencias sea mayor de 5:
```{r}
df_activity_work <- df_activity %>% 
  group_by(Activity.Name) %>%
  filter( n()> 5 & !Dia.Semana %in% c('Saturday','Sunday') ) 
```




```{r fig.width=10, fig.height=8,echo=FALSE}
DataExplorer::plot_correlation(df_activity_work[,c('Activity.Name','Elapsed.Time','Distance','Max.Speed','Elevation.Gain','Elevation.Low')])
```



```{r}
DataExplorer::plot_boxplot(df_activity_work, by='Activity.Name', ncol=5,
                           geom_boxplot_args = list("color" = "blue", outlier.color='red'))
```

Vamos a eliminar los outliers:
```{r}
df_activity_work_no_outlier <- df_activity_work %>% filter(Elapsed.Time<100 &
                               Distance>7 & Distance <10)
DataExplorer::plot_boxplot(df_activity_work_no_outlier, by='Activity.Name', ncol=5,
                           geom_boxplot_args = list("color" = "blue", outlier.color='red'),
                           theme_config = list(axis.text.x = ggplot2::element_text(angle = 60))
                           )
```


¿Podemos juntar las categorías 'Evening Ride' y 'Afternoon Ride?

Vamos a calcular las medias de cada uno de los grupos:
```{r}
df_activity_work_no_outlier %>% group_by(Activity.Name) %>% summarise(
  media_distancia=mean(Distance, na.rm=T),
  media_tiempo=mean(Elapsed.Time),
  media_elevacion=mean(Elevation.Gain),
  media_elevacion.min=mean(Elevation.Low),
  media_vel=mean(Max.Speed))

#df_activity_work_no_outlier %>% group_by(Activity.Name) %>% summarise(across(everything(), list(mean)))
```


Vamos a calcular las varianzas de cada uno de los grupos:
```{r}
df_activity_work_no_outlier %>% group_by(Activity.Name) %>% summarise(var(Distance),
                                                                      var(Elapsed.Time),
                                                                      var(Elevation.Gain),
                                                                      var(Elevation.Low),
                                                                      var(Max.Speed))
```


## Test estadísticos


Vamos a comprobar diferentes variables a ver si se puede.


### Elapsed.Time

```{r}
ggplot(df_activity_work_no_outlier,aes(x=Elapsed.Time, color=Activity.Name))+geom_density(bw=1)
```

Vamos a comprobar si Elapsed.Time sigue una distribución gausiana en cada uno de los grupos:
```{r}
ggplot(df_activity_work_no_outlier,aes(sample=Elapsed.Time, color=Activity.Name))+stat_qq()+stat_qq_line()
```



Podemos comprobar con el test de shapiro si cumplen la condición de normalidad.

```{r}
with(df_activity_work_no_outlier,shapiro.test(Elapsed.Time[Activity.Name=='Afternoon Ride']))
with(df_activity_work_no_outlier,shapiro.test(Elapsed.Time[Activity.Name=='Evening Ride']))
```

Su pvalor es alto, como cabría esperar por el diagrama QQ, por lo que podríamos aplicar un test de student:
```{r}
with(df_activity_work_no_outlier,
  t.test(Elapsed.Time[Activity.Name=='Afternoon Ride'], 
         Elapsed.Time[Activity.Name=='Evening Ride'])
)
```
El p-valor es 0.7, no podemos rechazar la hipótesis nula con confianza, así que podríamos asumir que la distancia recorrida en "Afternoon Ride" y en "Evening Ride" son la misma.



Vamos a comprobar si la diferencia entre mañana y el resto de variables es estadísticamente signficcativa:
```{r}
with(df_activity_work_no_outlier,
  t.test(Elapsed.Time[Activity.Name=='Morning Ride'], 
         Elapsed.Time[Activity.Name!='Morning Ride'])
)
```
El recorrido es de 12 a 15 minutos menos por la tarde.



### Distancia
```{r}
ggplot(df_activity_work_no_outlier,aes(x=Distance, color=Activity.Name))+geom_density()
```

Vamos a comprobar si la Distancia sigue una distribución gausiana en cada uno de los grupos:
```{r}
ggplot(df_activity_work_no_outlier,aes(sample=Distance, color=Activity.Name))+stat_qq()+stat_qq_line()
```


```{r}
with(df_activity_work_no_outlier,shapiro.test(Distance[Activity.Name=='Afternoon Ride']))
with(df_activity_work_no_outlier,shapiro.test(Distance[Activity.Name=='Afternoon Ride']))
```

Parece dificil poder justificar el uso de t.test, aunque podríamos aplicarlo. Vamos a usar otro test estadístico que no necesita que las muestras sigan una distribución normal
```{r}
with(df_activity_work_no_outlier,
  wilcox.test(Distance[Activity.Name=='Afternoon Ride'], 
         Distance[Activity.Name=='Evening Ride'])
)
```
El p-valor es 0.1319, no podemos rechazar la hipótesis nula con confianza, así que podríamos asumir que la distancia recorrida en "Afternoon Ride" y en "Evening Ride" son la misma.



Vamos a comprobar si la diferencia entre mañana y el resto de variables es estadísticamente signficativa:
```{r}
with(df_activity_work_no_outlier,
  wilcox.test(Distance[Activity.Name=='Morning Ride'], 
         Distance[Activity.Name!='Morning Ride'])
)
```
Aquí si que se ve una gran diferencia.



