---
title: "Mapas"
output: html_notebook
---

# Usando mapas en R

Vamos a ver como integrar mapas en R.
Más info en: https://r-spatial.org/r/2020/03/17/wkt.html


Descargas shp: https://centrodedescargas.cnig.es/CentroDescargas/catalogo.do?Serie=NGBES
```{r}
library(rgdal)
library(raster)
file_name <- '../material_adicional/mapas/recintos_provinciales_inspire_peninbal_etrs89.shp'
#shp_provincias<-shapefile(file_name, stringsAsFactors=T)
shp_provincias<-readOGR(file_name,  stringsAsFactors=F)
head(shp_provincias)
```

```{r}
str(shp_provincias@data)

```

Podemos ver que sistema de coordenadas tenemos
```{r}
crs(shp_provincias)
```


Miramos las provincias que tenemos:
```{r}
sort(unique(shp_provincias$NAMEUNIT))
```

Vamos a calcular diferentes areas:
```{r}
paste("El area de España sin contar con las Canarias es",round(sum(area(shp_provincias))/1e6),"km^2")

shp_zamora<-shp_provincias[shp_provincias$NAMEUNIT=="Zamora",]
paste("El area de la provincia de Zamora es de",round(area(shp_zamora)/1e6),"km^2")
```


Vamos a imprimir el shape file:
```{r}
plot(shp_provincias)
```

```{r}
#Por un tema de licencias para 
#install.packages("gpclib", type="source")
paste("Licencia ",maptools::gpclibPermit())
df_provincias<-broom::tidy(shp_provincias, region="NAMEUNIT")
```


```{r}
#df_provincias <- fortify(shp_provincias) #Deprecado
str(df_provincias)
```

```{r}
library(ggplot2)
ggplot(data=df_provincias,aes(x=long,y=lat,group=group, fill=id))+geom_polygon()+theme(legend.position = "none")
```

```{r}
shp_noasociado<-shp_provincias[shp_provincias$NAMEUNIT=="Territorio no asociado a ninguna provincia",]
paste("Las areas de los terrenos no asociados a ninguna provincia son",round(sum(area(shp_noasociado))), "m^2")
paste("Pertenecen a",length(shp_noasociado),"areas administrativas")
ggplot(data=shp_noasociado,aes(x=long,y=lat,group=group))+geom_polygon()
```
Podemos ver los territorios son, que se corresponden con las plazas de soberanía: https://es.wikipedia.org/wiki/Plazas_de_soberan%C3%ADa_(Espa%C3%B1a)
```{r}
library(leaflet)
leaflet(shp_noasociado) %>% 
   addProviderTiles(providers$CartoDB.Positron) %>%
   addPolygons(color = "#FF2222", weight = 1, smoothFactor = 0.5,
    opacity = 1.0, fillOpacity = 0.95,
    fillColor = 'red',
    highlightOptions = highlightOptions(color = "white",fillOpacity=0.25 , 
      bringToFront = TRUE))
```


Vamos a bajar información de la elevación de la península y parte de áfrica
```{r}
library(raster)
library(elevatr)
library(rgdal)

df_spain<-data.frame(x=c(-10.5,4,4,-10.5),y=c(44.2,44.2,34.3,34.3))
elev_map <-get_elev_raster(df_spain, prj='EPSG:4326',z=5, src = "aws")
```



```{r}
plot(elev_map)
```

```{r}
elev_iberia<-crop(elev_map,df_spain)
plot(elev_iberia)
```

```{r}
elev_iberia
```


```{r}
library(rayshader)
elmat_iberia = raster_to_matrix(elev_iberia)
str(elmat_iberia)
```
Podemos ver la distribución de las alturas:
```{r}
ggplot(data.frame(x=as.vector(elmat_iberia)))+geom_histogram(aes(x=x),bins=60,color='blue',fill='#AACCFF')
```



```{r}
water_level <- matrix(ifelse(as.vector(elmat_iberia)<0,1,0),nrow = nrow(elmat_iberia), ncol = ncol(elmat_iberia),byrow=FALSE)
water_level <- apply(water_level, 2, rev)
elmat_iberia %>%
  sphere_shade(texture = "desert") %>%
  add_water(water_level, color = "imhof1") %>%
   add_shadow(ray_shade(elmat_iberia), 0.5) %>%
  plot_map()
```


Podemos generar un fichero "STL" que podemos imprimir en nuestra impresora 3D, pero antes tenemos que exagerar un poco el terreno:
```{r}
elmat_iberia_sea <-  elmat_iberia
elmat_iberia_sea[elmat_iberia_sea>=0] <- elmat_iberia_sea[elmat_iberia_sea>=0]+200
elmat_iberia_sea[elmat_iberia_sea<0]<-0
elmat_iberia_sea <- elmat_iberia_sea*5

elmat_iberia_sea %>%
  sphere_shade(texture = "desert") %>%
  add_water(water_level, color = "imhof1") %>%
  plot_3d(elmat_iberia_sea, zscale = 100, fov = 0, theta = 135, zoom = 0.75, phi = 45, windowsize = c(1000, 800))
#save_3dprint("iberia.stl", maxwidth = 100, unit = "mm")
#render_snapshot()

```


