---
title: "Series temporales"
output: html_notebook
---

Vamos a analizar una serie temporal mirando el nivel del mar en Cadiz:
https://www.psmsl.org/data/obtaining/stations/985.php


Vamos a descargarnos los datos con resolución mensual. La descripción de los datos está en: https://www.psmsl.org/data/obtaining/notes.php
```{r}
nivel_mar<-read.csv('https://www.psmsl.org/data/obtaining/rlr.monthly.data/985.rlrdata', sep=';', header = F, col.names = c('fecha','nivel_mm','num_NA','atencion'))
nivel_mar$nivel_mm[nivel_mar$nivel_mm==-99999]<-NA
nivel_mar$fecha<-lubridate::date_decimal(nivel_mar$fecha)
summary(nivel_mar)
```



Vamos a seguir un ejemplo extraido de:
https://cran.r-project.org/web/packages/modeltime/vignettes/getting-started-with-modeltime.html
de como modelas series temporales con modeltime.

Otro paquete intersante para analizar series temporales sería XTS: 
https://cran.r-project.org/web/packages/xts/vignettes/xts.pdf


Nos vamos a centrar en modeltime. Primero vamos a cargar la librería:
```{r}
library(tidymodels)
library(modeltime)
library(tidyverse)
library(timetk)
```


Mostramos la serie temporal
```{r}
nivel_mar %>% plot_time_series(fecha, nivel_mm, .interactive = T)
#Equivalente a:
#ggplot(nivel_mar,aes(x=fecha,y=nivel_mm))+geom_line()+geom_smooth()
```

### Preparado de datos

Dividimos la serie temporal en dos tramos el 90% para training y el 10% restante para testing:
```{r}
splits <-  nivel_mar %>% initial_time_split(prop = 0.9)
str(splits)
```

### Creación de los modelos:

Vamos a probar con un modelo ARIMA:
```{r}
model_fit_arima <- arima_reg() %>%
    set_engine(engine = "auto_arima") %>%
    fit(nivel_mm ~ fecha, data = training(splits))
```

Y compararlo con un modelo prophet:
```{r}
model_fit_prophet <- prophet_reg(seasonality_yearly = F,
                               seasonality_weekly = F,
                               seasonality_daily  = F) %>%
    set_engine(engine = "prophet") %>%
    fit(nivel_mm ~ fecha, data = training(splits))
```

Y una regresión lineal:
```{r}
model_fit_lm <- linear_reg() %>%
    set_engine("lm") %>%
    fit(nivel_mm ~ fecha ,
        data = training(splits))
```

### Evaluación de modelos
```{r}
models_tbl <- modeltime_table(
    model_fit_arima,
    model_fit_prophet,
    model_fit_lm
)
```


La función modeltime_calibrate nos permite calcular la predicción y residuos del dataset de testing de forma automática:
```{r}
calibration_tbl <- models_tbl %>%
    modeltime_calibrate(new_data = testing(splits))
calibration_tbl
```


Podemos pintar como sería la predicción en ese conjunto de testing:
```{r}
calibration_tbl %>%
    modeltime_forecast(
        new_data    = testing(splits),
        actual_data = nivel_mar
    ) %>%
    plot_modeltime_forecast(
      .legend_max_width = 25, 
      .interactive      = T
    )
```


Ver las figuras de error:
```{r}
calibration_tbl %>%
    modeltime_accuracy() %>%
    table_modeltime_accuracy(
        .interactive = F
    )
```

### Predicción

Reentrenamos nuestros modelos con el dataframe completo para hacer predicciones más precisas:
```{r}
refit_tbl <- calibration_tbl %>%
    modeltime_refit(data = nivel_mar)
```

Calculamos el nivel del mar en 50 años:
```{r}
nivel_mar_predicho <- refit_tbl %>% 
  modeltime_forecast(h = "50 years", actual_data = nivel_mar)
```

```{r}
nivel_mar_predicho %>% group_by(.model_desc) %>% arrange(.index) %>% slice_tail(n=1)
```



```{r}
nivel_mar_predicho %>% plot_modeltime_forecast(
      .legend_max_width = 25, # For mobile screens
      .interactive      = T
    )
```


https://datahub.io/core/sea-level-rise